臺灣臺北地方法院刑事判決　　　　　　　 96年度訴字第501號
公　訴　人　臺灣臺北地方法院檢察署檢察官
被　　　告　甲○○
　　　　　　　　　　4樓
選任辯護人　楊華興律師
上列被告因誣告案件，經檢察官提起公訴（95年度偵字第13530號）
，本院判決如下：
    主  文
甲○○無罪。
    理  由
一、公訴意旨略以：被告甲○○與告訴人丙○○為鄰居，於民國
    94年7 月21日，明知告訴人並未對之為妨害性自主之行為，
    竟意圖使告訴人受刑事處分，虛構「告訴人曾於93年6 月間
    對之性侵害，惟當時並未報案或告知家人，嗣於94年7 月21
    日17時許，告訴人對之佯稱家中有回收物，誘騙被告至告訴
    人位於臺北市中山區○○○路○ 段89巷15弄4 號1 樓住處收
    取，竟遭告訴人於前開住處房間內，反鎖房間門後，而對之
    性侵害得逞。」等情，向臺北市政府警察局中山分局對告訴
    人提出刑法第221 條第1 項強制性交告訴。因認被告涉犯刑
    法第169 條第1 項之誣告罪嫌。
二、按犯罪事實應依證據認定之，無證據不得推定其犯罪事實；
    不能證明被告犯罪者，應諭知無罪之判決，刑事訴訟法第15
    4 條、第301 條第1 項分別定有明文。又事實之認定，應憑
    證據，如未能發現相當證據，或證據不足以證明，自不能以
    推測或擬制之方法，以為裁判基礎，最高法院40年臺上字第
    86號著有判例可資參照。且認定犯罪事實所憑之證據，雖不
    以直接證據為限，間接證據亦包括在內，然無論直接或間接
    證據，其為訴訟上之證明，須於通常一般之人均不致於有所
    懷疑，而得確信其為真實之程度者，始得據之為有罪之認定
    ，倘其證明尚未達到此一程度，而有合理性懷疑之存在時，
    即無從為有罪之認定，此亦有最高法院76年臺上字第4986號
    判例可資參照。
三、本件公訴人認被告涉有誣告罪嫌，係以：(一)證人即告訴人丁
    ○○之證述；(二)證人即被告之父乙○○之證述；(三)被告於94
    年7 月21日於臺北市政府警察局中山分局長安東路派出所之
    警詢筆錄；(四)馬偕紀念醫院94年10月20日馬院婦字第943588
    號函、95年1 月10日馬院醫婦字第0940004373號函；(五)內政
    部警政署刑事警察局鑑驗書；(六)現場照片；(七)臺灣臺北地方
    法院檢察署檢察官94年度偵字第13675 號不起訴處分書，為
    其論據。
四、訊據被告否認有何誣告之犯行，辯稱：伊所述為事實等語。
    經查：
（一）被告於94年7 月21日，以「告訴人曾於93年6 月間對之性
      侵害，惟當時並被告未報案或告知家人，嗣於94年7 月21
      日17時許，告訴人復對之佯稱家中有回收物，誘騙被告至
      告訴人位於臺北市中山區○○○路○ 段89巷15弄4 號1 樓
      住處收取，被告於前開住處房間內，遭告訴人反鎖房間門
      後，而對之性侵害得逞。」等情，向臺北市政府警察局中
      山分局對告訴人提出刑法第221 條第1 項強制性交告訴。
      嗣經臺灣臺北地方法院檢察署檢察官偵查後，認告訴人涉
      犯強制性交之罪嫌不足，以94年度偵字第13675 號為不起
      訴處分確定在案等情，固有被告於94年7 月21日於臺北市
      政府警察局中山分局長安東路派出所之警詢筆錄、馬偕紀
      念醫院94年10月20日馬院婦字第943588號函、95年1 月10
      日馬院醫婦字第0940004373號函、內政部警政署刑事警察
      局鑑驗書、現場照片、臺灣臺北地方法院檢察署94年度偵
      字第13675 號不起訴處分書在卷可稽。
（二）惟按誣告罪之成立，以意圖他人受刑事處分或懲戒處分，
      而為虛偽之告訴告發報告者為要件。所謂虛偽係指明知無
      此事實故意捏造而言，若告訴人誤認有此事實或以為有此
      嫌疑，自不得指為虛偽，縱被訴人不負刑責，而告訴人本
      缺乏誣告之故意，亦難成立誣告罪名，此有最高法院20年
      上字第717 號、22年上字第3368號、40年台上字第88號、
      44年台上字第892 號判例意旨可資參照。
（三）本案被告於88年間經臺北市立和平醫院診斷即有輕度智能
      不足之情形，認知及判斷能力較一般人為差，嗣於93年7
      月31日至該院精神科門診時表達想控告他人，此有臺北市
      立聯合醫院96年5 月23日北市醫事字第09631801700 號函
      及所附被告病歷資料在卷可稽。參以被告經於95年8 月3
      日鑑定結果，其表達較不清楚，為中度智能不足，且於被
      強暴後出現一些憂鬱及創傷後症狀，此有財團法人國泰綜
      合醫院96年5 月29日（96）管歷字第658 號函及所附病歷
      資料、心理衡鑑及心理治療報告紙，以及被告之身心障礙
      手冊（中度智障）附本院卷可稽。是以被告供稱曾於93年
      6 月間遭受性侵害乙節，觀諸被告確於93年7 月間有情緒
      波動之情形，並非全然無據。又雖無證據證明告訴人確對
      被告為性侵害，然被告之認知、表達及判斷能力均較常人
      為低，尚難排除被告係因誤認而指訴告訴人於上述時、地
      對之性侵害之可能。衡以證人即告訴人丙○○於本院具結
      證述被告及其家人對之並無要求任何損害賠償等情，尚難
      認定被告有何誣告之動機。從而卷存證據不足推認被告係
      明知未遭告訴人性侵害而仍刻意捏造。
五、綜上所述，被告缺乏誣告之故意。公訴人所舉之前開論據，
    均不足以認定被告主觀上確係明知未遭告訴人性侵害而向臺
    北市政府警察局中山分局對告訴人提出強制性交告訴。復查
    無其他積極證據足資證明被告有何公訴人所指之誣告犯行。
    是既不能證明被告犯罪，揆諸前揭說明，自應諭知被告為無
    罪。
據上論斷，應依刑事訴訟法第301條第1項，判決如主文。
本案經檢察官黃紋綦到庭執行職務。
中　　華　　民　　國　　96　　年　　8 　　月　　7 　　日
　　　　　　　　　刑事第三庭  審判長法  官  黃雅芬
                                    法  官  王幸華
                                    法　官　胡宗淦
以上正本證明與原本無異。
如不服本判決，應於判決送達後10日內向本院提出上訴狀（應抄
附繕本）。告訴人或被害人如對於本判決不服者，應具備理由請
求檢察官上訴，其上訴期間之計算係以檢察官收受判決正本之日
期為準。
　　　　　　　　　　　　　　　　    書記官　張耀鴻
中　　華　　民　　國　　96　　年　　8 　　月　　7 　　日